【裁判字號】    99,輔宣,2
【裁判日期】    990517
【裁判案由】    輔助宣告
【裁判全文】
臺灣苗栗地方法院民事裁定               99年度輔宣字第2號
聲  請  人  乙○○
相  對  人  甲○○
            丙○○
上列聲請人聲請對相對人為輔助宣告事件，本院裁定如下：
    主  文
宣告相對人甲○○（民國65年1 月2 日出生，身分證統一編號：
Ｚ000000000號）、丙○○（民國67年10月6 日出生，身分證統一
編號：Ｚ000000000號）為受輔助宣告之人。
選定聲請人乙○○（民國35年2 月7 日出生，身分證統一編號：
Ｚ000000000號）為受輔助宣告之人甲○○、丙○○之輔助人。
程序費用新臺幣壹仟元由受輔助宣告之人負擔。
    理  由
一、按對於因精神障礙或其他心智缺陷，致其為意思表示或受意
    思表示，或辨識其意思表示效果之能力，顯有不足者，法院
    得因本人、配偶、四親等內之親屬、最近一年有同居事實之
    其他親屬、檢察官、主管機關或社會福利機構之聲請，為輔
    助之宣告，民法第15條之1 第1 項定有明文。
二、本件聲請意旨略以：聲請人為相對人甲○○、丙○○之父，
    相對人甲○○、丙○○均罹患精神分裂症，雖經送醫診治，
    仍不見起色，為此請求宣告相對人甲○○、丙○○為受輔助
    宣告之人等語，並提出戶籍謄本、相對人甲○○、丙○○之
    中華民國身心障礙手冊2 份等件為證。
三、經查：
  (一)相對人甲○○受輔助宣告部分：
    本院於民國99年3 月9 日實施鑑定程序，並於鑑定人即行政
    院衛生署苗栗醫院薛耿銘醫師前訊問相對人甲○○；相對人
    甲○○意識不甚清楚，且對於法官所詢之問題常答非所問，
    有勘驗筆錄在卷可稽。另經鑑定人鑑定結果：相對人甲○○
    因精神分裂症致使其認知功能退化至中度智能不足，中度智
    能不足意即其智能狀態等同一般六歲到九歲的兒童的智能狀
    態，且相對人甲○○長期處於明顯妄想狀態，可能致使其認
    知功能、判斷力受損，因此相對人甲○○之精神分裂症、中
    度智能不足所引發之精神障礙及心智缺陷，導致相對人甲○○為意思表示或受意思表示，或辨識其意思表示效果之能力
    ，明顯有所不足等語，此有行政院衛生署苗栗醫院精神鑑定
    報告書1 份在卷可稽。從而，自堪認相對人甲○○之辨識能
    力顯有不足，故聲請人聲請輔助宣告，核屬有據，應予准許
    。
  (二)相對人丙○○受輔助宣告部分：
    本院於同上開期日實施鑑定程序，並於鑑定人即行政院衛生
    署苗栗醫院薛耿銘醫師前訊問相對人丙○○；相對人丙○○
    意識清楚，態度配合，惟當法官詢以至郵局提領新台幣十萬
    元之目的為何時，相對人丙○○竟答以要買東西吃，明顯不
    合常理，有勘驗筆錄在卷可稽。另經鑑定人鑑定結果：相對
    人丙○○因精神分裂症致使其認知功能退化至輕度智能不足
    ，輕度智能不足意即其智能狀態等同一般九歲到十二歲的智
    能狀態，且相對人丙○○長期受精神分裂症影響下，導致其
    職業功能、社會功能退化，衝動控制力不佳，因此相對人丙○○之精神分裂症、輕度智能不足所引發之精神障礙及心智
    缺陷，導致其為意思表示或受意思表示，或辨識其意思表示
    效果之能力，明顯有所不足等語，此有行政院衛生署苗栗醫
    院精神鑑定報告書1 份在卷可稽。從而，自堪認相對人丙○○之辨識能力顯有不足，故聲請人聲請輔助宣告，核屬有據
    ，應予准許。
四、次按受輔助宣告之人，應置輔助人。法院為輔助之宣告時，
    應依職權就配偶、四親等內之親屬、最近一年有同居事實之
    其他親屬、主管機關、社會福利機構或其他適當之人選定一
    人或數人為輔助人。法院為前項選定及指定前，得命主管機
    關或社會福利機構進行訪視，提出調查報告及建議。輔助之
    聲請人或利害關係人亦得提出相關資料或證據，供法院斟酌
    。法院選定輔助人時，應依受輔助宣告之人之最佳利益，優
    先考量受輔助宣告之人之意見，審酌一切情狀，並注意下列
    事項：一、受輔助宣告之人之身心狀態與生活及其財產狀況
    。二、受輔助宣告之人與其配偶、子女或其他共同生活之人
    間之情感狀況。三、輔助人之職業、經歷、意見及其與受輔
    助宣告之人之利害關係。四、法人為輔助人時，其事業之種
    類與內容，法人及其代表人與受輔助宣告之人之利害關係，
    民法第1113條之1 第1 項、第1113條之1 第2 項準用同法第
    1111條、第1111條之1 定有明文。又按輔助宣告之裁定，應
    同時選定輔助人，並附理由，民事訴訟法第624 條之1 第3
    項準用同法第604 條第1 項亦有明文規定。本院審酌聲請人
    乙○○為相對人甲○○、丙○○之父，並有照顧相對人甲○○、丙○○日常生活起居之事實，且有意願擔任相對人甲○○、丙○○之輔助人，復參酌苗栗縣政府訪視調查報告，認
    為：聲請人現有正常工作，與相對人甲○○、丙○○共同生
    活，聲請人因擔心相對人甲○○、丙○○判斷力不足而隨意
    購物花費，甚至受騙上當，故辦理輔助宣告，其申請動機單
    純且必要，本案評估如由聲請人擔任輔助人並無不妥等語，
    足認由聲請人擔任相對人甲○○、丙○○之輔助人，應可善
    盡保護相對人甲○○、丙○○權益之責任。爰依前揭規定，
    選定聲請人乙○○為相對人甲○○、丙○○之輔助人。
五、依民事訴訟法第624 條之1 第3 項、第608 條第1 項，裁定
    如主文。
中    華    民    國    99   年     5    月     17    日
                  家事法庭   法  官  潘進順
以上正本係照原本作成。
如不服本裁定關於選定輔助人部分，應於送達後十日內向本院提
出抗告狀，並繳納抗告費新臺幣壹仟元；其餘關於宣告輔助之部
分，不得抗告。
                             書記官  劉文倩
中    華    民    國    99   年     5    月     17    日

司法院資訊處製作；財團法人民間司法改革基金會備份。
